臺灣花蓮地方法院刑事判決　　　　　　　　　　　　　九十三年度訴字第一二一號
　　公　訴　人　臺灣花蓮地方法院檢察署檢察官
　　被　　　告　丙○○
右列被告因行使偽造文書等案件，經檢察官提起公訴（九十三年度偵字第三五０、六
八五、九九０號），本院判決如左︰
    主  文
丙○○連續踰越安全設備，於夜間侵入住宅竊盜，處有期徒刑壹年，附表一編號一至
五所示之簽帳單第一聯（即持卡人存根聯）共伍張、附表一編號一至五所示簽帳單第
二聯上偽造之「乙○○」署押伍枚，均沒收。
    事  實
一、丙○○基於意圖為自己不法所有之概括犯意，先於民國九十二年十二月二十八日
    晚上十一時三十分許，趁乙○○在其位於花蓮縣花蓮市○○路○段五九七號住處
    二樓房間睡覺之際，由上址未裝設防盜鐵門之右側樓梯上二樓，並由該址二樓未
    裝設防盜窗且未上鎖之窗戶侵入上址二樓之客廳，徒手竊取乙○○放置於客廳桌
    上之皮夾一個（內含現金新臺幣〈下同〉四千元、乙○○身分證、汽車駕照、中
國信託信用卡〈卡號五四三三─七二一０─０一００─二五四九號〉各一張），
    得手後，隨即離去。
二、丙○○另基於偽造文書、意圖為自己不法所有之概括犯意，連續於附表一所示之
    時間、地點，冒「乙○○」之名義，持上開竊得之信用卡，先後消費如附表一所
    示之金額，並在信用卡簽帳單該足以表示持卡人確認消費金額之私文書上（二聯
    式一份由簽帳者自存，一份由特約商店存底），偽簽「乙○○」之署押後，交還
    附表所示之特約商店而行使之，足生損害於乙○○及該商店，致使附表一所示之
    商店店員誤信係乙○○本人持卡消費，因而陷於錯誤，而提供服務之不法利益（
    附表一編號一）及交付附表一所示之財物（附表一編號二至五）。嗣於九十二年
    十二月二十九日上午某時，在花蓮縣花蓮市九如銀樓，丙○○持該信用卡刷卡消
    費購買金飾二萬六千一百八十元，因中國信託銀行向乙○○查詢交易情形，乙○○告知該銀行其信用卡已失竊，其並未刷卡消費乙節，該銀樓始未陷於錯誤而未
    交付金飾而未遂。
三、丙○○再承前揭竊盜之概括犯意，先後於附表二所示之時間、地點，徒手竊取附
    表所示之財物。嗣於附表二編號四所示時間、地點，徒手竊取黑半角酒一瓶，得
    手後欲離去之際，為該超商負責人丁○○發現而取回，丙○○則趁隙逃逸，惟仍
    經警循線查獲。
四、案經乙○○、丁○○訴由花蓮縣警察局花蓮分局報請臺灣花蓮地方法院檢察署檢
    察官偵查起訴。
    理  由
一、訊據被告丙○○固坦承於附表一編號一、五、六所示之時間、地點，冒用乙○○
    名義，盜刷該信用卡，以及於附表二所示之時間、地點竊取酒類之事實，惟矢口
    否認有何侵入住宅竊盜乙○○信用卡及冒其名義盜刷信用卡購買附表一編號二所
    示之火車票之犯行，並辯稱：我沒有去乙○○家偷東西，他家的鐵窗早已裝好了
    ，是乙○○拿該信用卡給伊的，要伊去車站幫他刷卡買車票，當時他有喝酒，是
    他忘記了等語置辯。經查：
（一）被告於附表一編號一、五及六所示之時間、地點，冒用告訴人乙○○名義，持
      該信用卡刷卡消費，並於簽帳單上偽簽「乙○○」署押之事實，業據被告迭於
      警詢、偵訊及本院訊問時均坦承不諱，核與告訴人乙○○指述之情節相符，並
      有應收帳款明細表影本、中國信託冒用明細表、花蓮那魯灣旅店簽帳單商店存
      根聯影本、一九九百貨有限公司中山店簽帳單商店存根聯影本各乙份、中國信
      託陳報狀二份、歷史帳單彙總查詢乙紙在卷可稽，且有扣案之台北花蓮回程車
      票六張在案。是被告之上開自白核與事實相符，足堪採信。則上開事實，應堪
      認定無訛。
（二）被告於附表二所示之時間、地點，竊取酒類之事實，業據被告坦承在卷，核與
      告訴人丁○○指述、證人甲○○證述之情節相符，並有照片二張在卷可參。是
      被告之上開自白核與事實相符，足堪採信。則上開事實，應堪認定無訛。
（三）又查，被告於九十二年十二月二十八日晚上十一時三十分許，前往告訴人乙○○位於花蓮縣花蓮市○○路○段五九七號住處，由該址二樓未裝設防盜窗且未
      上鎖之窗戶侵入上址二樓之客廳，徒手竊取告訴人乙○○放置於客廳桌上之皮
      夾一個（內含四千元、乙○○身分證、汽車駕照、中國信託信用卡各一張），
      事後並持該竊得之信用卡，冒用告訴人乙○○名義，至花蓮火車站，盜刷該信
      用卡消費購買火車票共計一萬六千一百零四元之事實，業據被告於警詢中供稱
      ：伊於九十三年十二月二十八日夜間約二十三時三十分至二十四時，伊由花蓮
      市○○路○段五九七號乙○○住處大門右側樓梯上去後，再至屋後二樓窗戶進
      入；伊徒手竊得乙個黑色長型男用皮夾，原來放在二樓客廳桌上；竊盜後循原
      路逃逸；皮夾於隔天就丟棄在我住處垃圾車子；伊於二十九日凌晨先到花蓮「
      那魯灣旅店」休息，於上午七點多再到台鐵花蓮站刷卡購買花蓮至台北去、回
      程火車票共十二張等語（詳見警卷第二至三頁）稽詳，核與告訴人乙○○於警
      詢及偵訊指述：我於九十二年十二月二十八日夜間二十三時就寢後，至翌日八
      時左右起床時發現遭竊盜，損失一個黑色皮夾，內有我的身分證、汽、機車駕
      駛執照、中國信託信用卡及現金四千多元；門窗都沒有遭受破壞，因為睡前二
      樓客廳窗戶沒上鎖，起床後窗戶是打開，小偷應是由該處侵入；我沒有交皮夾
      給被告，當天晚上沒有和被告一起喝酒，也沒有叫他幫我買車票；我跟他是鄰
      居，但我十幾年沒跟他說過話，我不是他的好朋友，那是他自己說的；當時鐵
      梯與房屋之間沒有裝鐵門，我在失竊後九十三年一月初找「東泰鋁門窗」老闆
      陳士賢來作鐵門及鐵窗等語（詳見警卷第五至七頁、九十三年度偵字第三五０
      號偵查卷第七至十、十三至十四頁），以及證人陳士賢於偵訊中證稱：我在去
      年十二月底或九十三年一月初有承做乙○○位花蓮市○○路○段五九七號的鐵
門鐵窗即二樓梯子旁的鋁門及二樓客廳的大窗戶；該二樓窗戶是遭小偷的第二
      天就去裝好，鐵門是慢幾天才去做等語之情節大致相符，並有現場照片十三張
      、估價單影本乙紙、中國信託冒用明細表、中國信託陳報狀二份、歷史帳單彙
      總查詢乙紙、台鐵花蓮站簽帳單商店存根聯影本三張在卷可參，且有扣案之台
      北花蓮回程火車票六張在案。是以，上開事實，足堪認定無訛。則被告辯稱：
      乙○○拿該信用卡給伊的，要伊去車站幫他刷卡買車票，當時他有喝酒，是他
      忘記了，且乙○○家早於九十二年十二月二十八日前已經裝置鐵窗云云，即屬
      無據，況衡諸常情及該火車票回程有效時間為九十三年一月十二日（參見該火
      車票影本），茍告訴人乙○○有請被告持該信用卡刷卡購買該火車票者，何以
      遲至九十三年一月十五日為警查獲時，仍未將該火車票交付予乙○○？況且二
      人係鄰居關係，殊難有何不易交付火車票之情事？故被告前開辯解，顯與常情
      不合，亦不足採信。
（四）本件罪證至為明確，被告犯行堪予認定，應依法論科。
二、論罪科刑之理由：
（一）就事實欄一所示，核被告丙○○所為，係犯刑法第三百二十一條第一項第一款
      及第二款之於夜間侵入住宅、踰越安全設備竊盜罪。就事實欄三所示，核被告
      所為，係犯刑法第三百二十條第一項之竊盜罪。
（二）按信用卡簽帳單係以文字為一定之意思表示，持信用卡刷卡消費時，在簽帳單
      上簽署姓名，除表示已收受特約商店所交付之交易標的物或消費標的，並確認
      該筆消費之憑證，具有表示法律上權利義務關係之證明，故簽帳單性質上除與
      收據相同外，並且為信用卡發卡銀行依據此向簽帳人收款之憑證，故均屬刑法
      第二百十條之私文書之一種。就事實欄二所示，被告持乙○○所有之信用卡至
      特約商店佯以其為持卡人，而偽簽「乙○○」之署押偽造簽帳單，並持交特約
      商店行使，使特約商店陷於錯誤，而接受其消費或交付財物之行為，核被告所
      為，係犯刑法第二百十六條、第二百十條之行使偽造私文書罪、刑法第三百三
      十九條第二項之詐欺得利罪（即附表一編號一）、第三百三十九條第一項之詐
      欺取財罪（即附表編號二至五）、刑法第三百三十九條第三項、第一項之詐欺
      取財未遂罪（即附表一編號六）。按「上訴人冒用他人名義，至前開信用卡特
      約商店消費，施用詐術使特約商店陷於錯誤，誤以為其即持卡人而同意其刷卡
      消費。則其行詐之對象為各該特約商店，如係以此詐得現實財物，應成立刑法
      第三百三十九條第一項之詐欺取財罪；倘若藉之詐得特約商店提供之服務等利
      益，則應成立同條第二項之詐欺得利罪」，最高法院九十三年度台上字第七一
      號著有判決可資參照。是就附表一編號二至五部分，被告所為應係犯刑法第三
      百三十九條第一項之詐欺取財罪，及附表一編號六部分，被告所為應係犯刑法
      第三百三十九條第三項、第一項之詐欺取財未遂罪，公訴意旨漏未斟酌此點，
      而認被告係犯刑法第三百三十九條第二項、第三項之詐欺得利罪，尚有未洽，
      惟其基本事實同一，本院自應予審理，並變更其起訴法條。被告偽造署押之行
      為，為偽造私文書之部分行為，而被告偽造私文書後復持以行使，偽造之低度
      行為為行使之高度行為所吸收，均不另論罪。
（三）又被告前揭多次竊盜、行使偽造私文書、詐欺取財之犯行，均時間緊接，觸犯
      構成要件相同之罪名，顯係出於概括之犯意反覆為之，為連續犯，均應依刑法
      第五十六條之規定以情節較重之連續加重竊盜罪、連續行使偽造私文書罪、連
      續詐欺取財罪論處，並加重其刑。另被告所犯連續加重竊盜罪、連續行使偽造
      私文書罪與連續詐欺取財罪間，有方法、目的之牽連關係，應依刑法第五十五
      條牽連犯之規定，從一重即連續加重竊盜罪處斷。爰審酌被告之素行非佳、犯
      罪動機不良、盜刷信用卡所生之損害不輕，且尚未與被害人達成和解，惟被告
      犯罪後坦承大部分犯行、其所竊得財物之價值非巨等一切情狀，量處如主文所
      示之刑。
三、又附表一編號一至五所示之簽帳單第一聯（即持卡人存根聯）共五張，係被告所
    有且供其行使偽造私文書所用，雖未扣案，惟查無證據可證明已不存在，均應依
    刑法第三十八條第一項第二款宣告沒收；至上述五張簽帳單第一聯上所偽造之「
    乙○○」署押共五枚，已因沒收該五張簽帳單而包含在內，爰不另為沒收之諭知
    。復附表一編號一至五所示之簽帳單第二聯（即商店存根聯）共計五張，業經被
    告提出於特約商店以交發卡銀行請款，並非被告有，爰不宣告沒收，惟附表一編
    號一至五所示之簽帳單第二聯上所偽造之「乙○○」署押共計五枚，係被告所偽
    造之署名，不問屬於犯人與否，均應依刑法第二百十九條之規定諭知沒收。
據上論斷，應依刑事訴訟法第二百九十九條第一項前段、第三百條，刑法第五十六條
、第三百二十一條第一項第一款、第二款、第二百十六條、第二百十條、第三百三十
九條第一項、第五十五條、第三十八條第一項第二款、第二百十九條，罰金罰鍰提高
標準條例第一條前段，判決如主文。
本案經檢察官戊○○到庭執行職務。
中      華      民      國      九十三      年    十二    月    三十    日
                                臺灣花蓮地方法院刑事第三庭
                                    審判長法官    鄭培麗
                                    法      官    陳雅敏
                                    法      官    饒金鳳
右正本證明與原本無異。
如對本判決不服，應於送達後十日內，向本院提出上訴狀。（應抄附繕本）告訴人或
被害人如對於本判決不服者，應具備理由請求檢察官上訴，其上訴期間之計算係以檢
察官收受判決正本之日期為準。
                                  法院書記官
中      華      民      國      九十三      年    十二    月    三十一  日
附錄論罪科刑之法律絛文：
刑法第三百二十一條：
犯竊盜罪而有左列情形之一者，處六月以上、五年以下有期徒刑：
一  於夜間侵入住宅或有人居住之建築物、船艦或隱匿其內而犯之者。
二  毀越門扇、牆垣或其他安全設備而犯之者。
三  攜帶兇器而犯之者。
四  結夥三人以上而犯之者。
五  乘火災、水災或其他災害之際而犯之者。
六  在車站或埠頭而犯之者。
前項之未遂犯罰之。
刑法第二百一十六條：
行使第二百十條至第二百十五條之文書者，依偽造、變造文書或登載不實事項或使登
載不實事項之規定處斷。
中華民國刑法第二百一十條：
偽造、變造私文書，足以生損害於公眾或他人者，處五年以下有期徒刑。
中華民國刑法第二百一十二條：
偽造、變造護照、旅券、免許證、特許證及關於品行、能力服務或其他相類之證書、
介紹書，足以生損害於公眾或他人者，處一年以下有期徒刑、拘役或三百元以下罰金
。
中華民國刑法第三百三十九條：
意圖為自己或第三人不法之所有，以詐術使人將本人或第三人之物交付者，處五年以
下有期徒刑、拘役或科或併科一千元以下罰金。
以前項方法得財產上不法之利益或使第三人得之者，亦同。
前二項之未遂犯罰之。
